臺灣高等法院刑事判決
111年度上訴字第3448號
上  訴  人  
即  被  告  詹昱修



指定辯護人  劉元琦律師（義務辯護）
上列上訴人即被告因違反毒品危害防制條例案件，不服臺灣新北
地方法院111年度訴字第412號，中華民國111年6月28日第一審判
決（起訴案號：臺灣新北地方檢察署110年度偵字第31177號）關
於科刑部分，提起上訴，本院判決如下：
    主      文
上訴駁回。　
    事實及理由
一、本院審理範圍
  ㈠按上訴得對於判決之一部為之。上訴得明示僅就判決之刑、
    沒收或保安處分一部為之。刑事訴訟法第348條第1、3項分
    別定有明文。查本案檢察官以上訴人即被告詹昱修犯毒品危
    害防制條例（下稱毒品條例）第4條第6、4項之販賣第四級
    毒品未遂罪嫌而提起公訴，經原審審理後，認定被告確有前
    開罪行，而判處有期徒刑1年4月，並諭知扣案如原判決附表
    一、附表二所示之物均沒收。被告不服提起上訴，檢察官並
    未上訴。觀諸被告所提刑事上訴理由狀，係針對原判決科刑
    部分不服而提起上訴（見本院卷第23至26、67至71頁），且
    據被告及辯護人於本院審理時陳明：被告僅就原審科刑部分
    提起上訴，而不及於原判決犯罪事實、論罪及沒收部分等語
    （見本院卷第59頁），是依上開法律規定，本件被告上訴效
    力及範圍自不及於原審所認定之犯罪事實、所犯法條（罪名
    ）及沒收部分，本院之審理範圍僅為原判決關於科刑部分。
  ㈡關於被告所為本案犯罪事實、所犯法條（罪名）及沒收部分
    ，均非本院審理範圍，惟本案既屬有罪判決，依法有其應記
    載事項，且科刑部分係以原判決所認定之犯罪事實及論罪等
    為據，故就本案犯罪事實、所犯法條（罪名）及沒收部分之
    記載，均引用第一審判決書所記載之事實、證據及理由（如
    附件）。
二、被告上訴意旨略以：其認罪，本案販賣毒品未遂行為次數只
    有1次，甫販入毒品尚未賣出即遭查獲，堪認犯罪情節輕微
    ，所生危害少，確實未對社會造成危害，原審量刑過重，希
    望判處較輕刑，且本件有情輕法重情事，請求依刑法第59條
    減輕其刑云云。
三、本院查：
　㈠按刑事審判旨在實現刑罰權之分配的正義，故法院對有罪被
    告之科刑，應符合罪刑相當之原則，使輕重得宜，罰當其罪
    ，以契合社會之法律感情，此所以刑法第57條明定科刑時應
    審酌一切情狀，尤應注意該條所列10款事項以為科刑輕重之
    標準，俾使法院就個案之量刑，能斟酌至當。而量刑輕重係
    屬事實審法院得依職權自由裁量之事項，苟已斟酌刑法第57
    條各款所列情狀而未逾越法定刑度，不得遽指為違法（最高
    法院72年台上字第6696號判例參照）。查原判決關於被告之
    科刑，已依刑法第57條各款所列情狀加以審酌，並同時考量
    被告上訴意旨所指－其犯後坦認犯行之犯後態度、著手販賣
    次數只有1次、遭警方查獲而未造成毒品擴散等節（詳如原
    判決第5頁第23至24行所載，見本院卷第17頁），而在法定
    刑度內為刑之量定，並無違反公平原則、比例原則、罪刑相
    當原則，抑或其他逾越法律、濫用裁量、輕重失衡之情事，
    且毒品條例第4條第6、4項之販賣第四級毒品未遂罪之法定
    最輕本刑為有期徒刑5年，經依刑法第25條第2項減輕其刑，
    再依毒品條例第17條第2項遞減輕其刑後，所得量處之最低
    本刑為有期徒刑1年3月，而原審量處被告有期徒刑1年4月，
    實屬低度刑，顯無過重之情，是被告以此為由提起本件上訴
    ，尚屬無據。
　㈡另按刑法第59條之酌量減輕其刑，必須犯罪另有特殊之原因
    與環境，在客觀上足以引起一般同情，認為即使予以宣告法
    定最低度刑期尤嫌過重者，始有其適用。此所謂法定最低度
    刑，固包括法定最低本刑；惟遇有其他法定減輕之事由者，
    則應係指適用其他法定減輕事由減輕後之最低度刑而言。倘
    被告別有其他法定減輕事由者，應先適用法定減輕事由減輕
    其刑後，猶認其犯罪之情狀顯可憫恕，即使科以該減輕後之
    最低度刑仍嫌過重者，始得適用刑法第59條規定酌量減輕其
    刑（最高法院111年度台上字第2502號判決意旨參照）。查
    被告所犯本案販賣第四級毒品未遂犯行，經依刑法第25條第
    2項減刑，再依毒品條例第17條第2項遞減後，法定最低本刑
    （有期徒刑5年）已減至有期徒刑1年3月，實無情輕法重之
    憾，況本案扣案毒品咖啡包多達70包，實對國民健康造成潛
    在危險，亦對社會治安產生威脅，且毒品對人體健康危害重
    大，此乃一般大眾皆所週知，苟於法定刑度之外，動輒適用
    刑法第59條規定減輕其刑，亦不符政府嚴令禁絕毒品之刑事
    政策，故被告之犯罪情狀及對社會風氣、治安之危害程度尚
    非輕微，客觀上並無顯可憫恕之處，自無從再依刑法第59條
    規定酌減其刑之餘地，故被告以此為由提起本件上訴，亦非
    可採。
　㈢綜上所述，本件被告之上訴，為無理由，應予駁回。
據上論斷，應依刑事訴訟法第373條、第368條，判決如主文。
本案經檢察官鄭朝光提起公訴，被告提起上訴，檢察官劉穎芳到
庭執行職務。
中　　華　　民　　國　　111 　年　　10　　月　　20　　日
                  刑事第二十一庭審判長法　官  林怡秀
                                      法　官  許泰誠
                                      法　官  蔡羽玄
以上正本證明與原本無異。
如不服本判決，應於收受送達後20日內向本院提出上訴書狀，其
未敘述上訴之理由者並得於提起上訴後20日內向本院補提理由書
（均須按他造當事人之人數附繕本）「切勿逕送上級法院」。
                                      書記官  陳語嫣
中　　華　　民　　國　　111 　年　　10　　月　　20　　日
附錄本案論罪科刑法條：
毒品危害防制條例第4條第6項、第4項
製造、運輸、販賣第一級毒品者，處死刑或無期徒刑；處無期徒
刑者，得併科新臺幣3千萬元以下罰金。
製造、運輸、販賣第二級毒品者，處無期徒刑或10年以上有期徒
刑，得併科新臺幣1千5百萬元以下罰金。
製造、運輸、販賣第三級毒品者，處7年以上有期徒刑，得併科
新臺幣1千萬元以下罰金。
製造、運輸、販賣第四級毒品者，處5年以上12年以下有期徒刑
，得併科新臺幣5百萬元以下罰金。
製造、運輸、販賣專供製造或施用毒品之器具者，處1年以上7年
以下有期徒刑，得併科新臺幣1百50萬元以下罰金。
前五項之未遂犯罰之。

附件
臺灣新北地方法院刑事判決
111年度訴字第412號
公　訴　人　臺灣新北地方檢察署檢察官
被　　　告　詹昱修　
指定辯護人  本院公設辯護人姚孟岑　
上列被告因違反毒品危害防制條例案件，經檢察官提起公訴（11
0年度偵字第31177號），本院判決如下：
    主  文
詹昱修販賣第四級毒品未遂，處有期徒刑壹年肆月。
扣案如附表一、附表二所示之物均沒收。
    事  實
一、詹昱修明知硝西泮係毒品危害防制條例第2條第2項第4款列
    管之第四級毒品，未經許可不得販賣，竟意圖營利，基於販
    賣第四級毒品之犯意，於民國110年7月25日為警查獲前1個
    月某時許，在桃園市龜山區福源國小正門口附近，以新臺幣
    （下同）5,000元之價格向真實姓名年籍資料不詳、綽號「
    陳陳」之人，購入含第四級毒品硝西泮成分之毒品咖啡包20
    包，再重新分裝成70包（僅單純改變包數，未涉及製造），
    並伺機販賣而持有之。嗣於110年7月25日晚間6時59分許，
    詹昱修持如附表二所示之行動電話，於通訊軟體「BAND」公
    開聊天室之「北中南各大咖啡 彩惡支援會館」內，以暱稱
    「修」刊登「桃園 飲料（圖示） 咖啡(圖示) 各式飲品 歡
    迎找我」等訊息予不特定人，暗示販售毒品，為員警執行網
    路巡邏時查覺有異，員警以暱稱「楓橋夜泊」喬裝買家與詹
    昱修私訊洽談毒品交易事宜，雙方達成以1萬元之代價交易
    毒品咖啡包20包之合意後，即相約交易之時間、地點。俟於
    同日晚間11時許，詹昱修騎乘車牌號碼000-0000號普通重型
    機車搭載其不知情之女友王巧玲（所涉販賣毒品罪嫌部分，
    經檢察官另為不起訴處分），依約攜帶毒品咖啡包前往新北
    市○○區○○街00號前進行毒品交易，並將毒品咖啡包10包取出
    交付與喬裝買家之員警，而著手於販賣第四級毒品之犯行，
    經員警當場表明身分逮捕而未遂，並扣得如附表一所示之毒
    品咖啡包70包（其中60包係在上開機車內扣得）、如附表二
    所示之行動電話1支。
二、案經新北市政府警察局新莊分局報告臺灣新北地方檢察署檢
    察官偵查起訴。
    理  由
壹、程序部分：
    按除法律另有規定外，實施刑事訴訟程序之公務員因違背法
    定程序取得之證據，其有無證據能力之認定，應審酌人權保
    障及公共利益之均衡維護；又被告以外之人於審判外之陳述
    ，雖不符合同法第159條之1至第159條之4之規定，但經當事
    人於審判程序同意作為證據，法院審酌該言詞陳述或書面陳
    述作成時之情況，認為適當者，亦得為證據，刑事訴訟法第
    158條之4、第159條之5第1項分別定有明文。本判決下列所
    引用之各項供述證據，當事人及辯護人均同意各該證據之證
    據能力（見訴字卷第38頁），本院審酌此等證據資料取得及
    製作時之情況，尚無違法不當及證明力明顯過低之瑕疵，以
    之作為證據應屬適當；另本判決後述所引之各項非供述證據
    ，無證據證明係實施刑事訴訟程序之公務員以不法方式所取
    得，且亦無證據證明係非真實，復均與本件待證事實具有關
    聯性，是依刑事訴訟法第158條之4之反面解釋，當有證據能
    力；又前開供述與非供述證據復經本院於審理期日中合法調
    查，自均得為本案證據使用。
貳、實體部分：
一、前揭事實，業據被告詹昱修於警詢、偵訊及本院審理中均坦
    承不諱（見偵字卷第10至13頁、第65至68頁，訴字卷第35、
    76頁），並有證人即查獲員警李宗賢於偵訊時之證述在卷可
    佐（見偵字卷第84頁正反面），復有職務報告、新北市政府
    警察局新莊分局搜索、扣押筆錄暨扣押物品目錄表、對話紀
    錄譯文、手機畫面擷圖共10張、員警與被告手機對照照片7
    張、現場照片及扣押物品照片共13張、內政部警政署刑事警
    察局110年11月24日刑鑑字第1100084199號鑑定書等件附卷
    為憑（見偵字卷第18頁正反面、第23至25頁、第38頁正反面
    、第39至49頁、第89頁），另有扣案如附表一所示之毒品咖
    啡包70包、如附表二所示之行動電話1支可佐。足認被告上
    開任意性自白與事實相符，堪以採信。又被告於警詢時稱：
    我是20包要賣1萬元等語（見偵字卷第11頁）；於偵訊及本
    院審理時均自承：我是用5,000元買20包毒品咖啡包，再重
    新包裝成70包等語（見偵字卷第66頁，訴字卷第35、76頁）
    ，是依被告所述，被告本案毒品咖啡包購買時每包成本約25
    0元，分裝後每包要賣500元，足認被告有意藉此從中獲得利
    益，主觀上應有營利意圖無訛。綜上所述，本件事證明確，
    被告上開犯行，堪以認定，應予依法論科。
二、論罪科刑：
  ㈠刑事偵查技術上所謂之「釣魚偵查」，係指對於原已犯罪或
    具有犯罪故意之人，以設計引誘之方式，使其暴露犯罪事證
    ，而加以逮捕或偵辦而言，此純屬偵查犯罪技巧之範疇，並
    未違反憲法對於基本人權之保障，且於公共利益之維護有其
    必要性存在，故依「釣魚」方式所蒐集之證據資料，原則上
    非無證據能力。又於此情形，因毒品購買者為辦案佯稱購買
    ，而將販賣者誘出以求人贓俱獲，因其無實際買受之真意，
    且在警察監視之下伺機逮捕，事實上亦不能真正完成買賣，
    則該次行為，僅能論以販賣未遂（最高法院100年度台上字
    第4498號判決意旨參照）。查被告意圖營利，基於販賣第四
    級毒品之犯意，在網路上發出販賣毒品之訊息，並與員警談
    妥交易數量、金額、時間、地點後，再出面與員警進行交易
    ，揆諸前揭說明，被告顯已著手於販賣第四級毒品之犯行，
    但因員警係喬裝購毒者以執行查緝，並無實際購買毒品之真
    意，故本案毒品交易未完成，然被告主觀上既有販賣第四級
    毒品之犯意，客觀上又已著手於本案犯罪行為之實行，自當
    成立販賣第四級毒品之未遂犯。
  ㈡硝西泮為毒品危害防制條例第2條第2項第4款公告列管之第四
    級毒品，不得販賣或非法持有。是核被告所為，係犯毒品危
    害防制條例第4條第6項、第4項之販賣第四級毒品未遂罪。
    被告意圖販賣而持有本案毒品之低度行為，應為本案販賣未
    遂之高度行為所吸收，不另論罪。
  ㈢刑之加重、減輕事由：
  1.被告構成累犯之事實及應加重其刑之事項，均應由檢察官主
    張並具體指出證明之方法後，經法院踐行調查、辯論程序，
    方得作為論以累犯及是否加重其刑之裁判基礎。倘檢察官未
    主張或具體指出證明方法時，可認檢察官並不認為被告構成
    累犯或有加重其刑予以延長矯正其惡性此一特別預防之必要
    ，且為貫徹舉證責任之危險結果所當然，是法院不予調查，
    而未論以累犯或依累犯規定加重其刑，即難謂有應調查而不
    予調查之違法（最高法院110年度台上大字第5660號裁定意
    旨參照）。本案起訴書所載之被告前案紀錄，固有臺灣高等
    法院被告前案紀錄表在卷可稽，然檢察官並未就被告是否構
    成累犯之事實及應加重其刑之事項具體指出證明方法，依上
    開裁定意旨，本院自無從就此加重事項予以審究。然基於累
    犯資料本來即可以在刑法第57條第5款「犯罪行為人之品行
    」中予以負面評價，自仍得就被告等可能構成累犯之前科、
    素行資料，列為刑法第57條第5款所定「犯罪行為人之品行
    」之審酌事項。於此情形，該可能構成累犯之前科、素行資
    料即可列為量刑審酌事由，對被告所應負擔之罪責予以充分
    評價，應予敘明
  2.被告已著手於販賣第四級毒品而不遂，為未遂犯，依刑法第
    25條第2項規定，減輕其刑。
  3.依毒品危害防制條例第17條第2項之規定，犯同條例第4條至
    第8條之罪於偵查及歷次審判中均自白者，減輕其刑。查被
    告於警詢、偵訊及本院審理中，均就其前開販賣第四級毒品
    未遂之犯行自白犯罪，業如前述，應依毒品危害防制條例第
    17條第2項規定，減輕其刑。並依刑法第70條之規定遞減其
    刑。
  4.另按刑法第59條規定犯罪之情狀顯可憫恕，認科以最低度刑
    仍嫌過重者，得酌量減輕其刑，此雖為法院依法得行使裁量
    之事項，然非漫無限制，必須犯罪另有特殊之原因、環境與
    情狀，在客觀上足以引起一般之同情，認為即予宣告法定最
    低度刑期，猶嫌過重者，始有其適用。是以，為此項裁量減
    輕其刑時，必須就被告全部犯罪情狀予以審酌，在客觀上是
    否有足以引起社會上一般人之同情，而可憫恕之情形，始謂
    適法（最高法院88年度台上字第6683號判決意旨可參）。經
    查，被告本案遭查獲如附表一所示之毒品咖啡包，其所含第
    四級毒品硝西泮純度雖未達1％，但數量達70包，且被告係意
    圖營利而將購買來的毒品咖啡包重新分裝，再賣給其他人施
    用，對社會有相當危害，犯罪情節難認極輕微，且被告依上
    開說明遞減輕其刑，法定最低度刑為有期徒刑1年3月，依被
    告行為之罪責程度，並無量處最低度刑仍嫌過重，而足以引
    起社會一般人同情之情形，是辯護人請求此部分再依刑法第
    59條酌減被告刑度，難認有據，應予駁回。
  ㈣爰審酌被告明知毒品戕害人民之身體健康，竟仍為圖一己私
    利，視政府反毒政策及宣導如無物，販賣第四級毒品未遂，
    助長施用毒品惡習，危害人民生命健康及社會治安，所為實
    有不該；惟念其犯後坦承犯行，態度尚可，兼衡其犯罪之動
    機及目的、欲透過網路向不特定人販賣之手段、本案著手販
    賣之次數為1次、遭警方查獲而未造成毒品擴散、遭查獲之
    毒品數量及種類，復衡酌被告於審理時陳稱其高職畢業之教
    育程度，現在早上在工地工作，晚上在菜市場幫忙，月收入
    約5萬多元，要扶養爸爸及分擔家裡費用（見訴字卷第77頁
    ）等一切情狀，量處如主文所示之刑。
  ㈤按受2年以下有期徒刑、拘役或罰金之宣告，而有未曾因故意
    犯罪受有期徒刑以上刑之宣告，或前因故意犯罪受有期徒刑
    以上刑之宣告，執行完畢或赦免後，5年以內未曾因故意犯
    罪受有期徒刑以上刑之宣告之情形，認以暫不執行為適當者
    ，得宣告2年以上5年以下之緩刑，刑法第74條第1項定有明
    文。查被告於本案前因故意涉犯幫助詐欺取財罪，經臺灣桃
    園地方法院以108年度審金訴字第176號判決處有期徒刑2月
    確定，並於109年4月14日易科罰金執行完畢，有臺灣高等法
    院被告前案紀錄表在卷可稽，是依前揭規定，被告已不符緩
    刑之要件，是本院無從宣告緩刑，附此敘明。
三、沒收部分
  ㈠扣案如附表一所示之毒品咖啡包，含有第四級毒品硝西泮成
    分，此有附表一備註欄所示之鑑定書可佐，與被告本案販賣
    第四級毒品未遂犯行有直接關連性，屬違禁物，除鑑定用畢
    部分，因已滅失外，自均應連同無析離實益之外包裝，依刑
    法第38條第1項規定，宣告沒收。
  ㈡按犯毒品危害防制條例第4條之罪者，其供犯罪所用之物，不
    問屬於犯罪行為人與否，均沒收之，同條例第19條第1項定
    有明文。被告於本院審理時供稱扣案如附表二所示之行動電
    話1支係供本案販毒聯絡所用等語（見訴字卷第76頁），故
    不問屬於犯罪行為人與否，應依上開規定沒收之。
  ㈢至於警方本案另扣得王巧玲持用之行動電話1支（見偵字卷第
    25頁），然依卷內事證尚無從認定上開扣案物與本案有關，
    且檢察官未能進一步提出證據證明上述扣案物與被告所為本
    案犯行之關聯性，自無從宣告沒收。又被告因本案為警查獲
    ，尚未取得販毒價金，卷內亦無其他證據顯示被告從本案犯
    罪獲有報酬，既無所得，自無從諭知沒收，一併敘明。
據上論斷，應依刑事訴訟法第299條第1項前段，判決如主文。
本案經檢察官鄭朝光偵查起訴，由檢察官朱曉群到庭執行公訴。
中　　華　　民　　國　　111 　年　　6 　　月　　28　　日
                  刑事第二十庭  審判長法  官  蕭淳元
　　　　　　　　　
                                      法  官  黃園舒
　　　　　　　　　　　　　　　　　　　
                                      法  官  陳宏璋 
上列正本證明與原本無異。
如不服本判決，應於判決送達後20日內敘明上訴理由，向本院提
出上訴狀 (應附繕本) ，上訴於臺灣高等法院。其未敘述上訴理
由者，應於上訴期間屆滿後20日內向本院補提理由書「切勿逕送
上級法院」。
                                      書記官  許維倫
中　　華　　民　　國　　111 　年　　7 　　月　　4 　　日
附錄本案論罪科刑法條：
毒品危害防制條例第4條第6項、第4項
製造、運輸、販賣第一級毒品者，處死刑或無期徒刑；處無期徒
刑者，得併科新臺幣3千萬元以下罰金。
製造、運輸、販賣第二級毒品者，處無期徒刑或10年以上有期徒
刑，得併科新臺幣1千5百萬元以下罰金。
製造、運輸、販賣第三級毒品者，處7年以上有期徒刑，得併科
新臺幣1千萬元以下罰金。
製造、運輸、販賣第四級毒品者，處5年以上12年以下有期徒刑
，得併科新臺幣5百萬元以下罰金。
製造、運輸、販賣專供製造或施用毒品之器具者，處1年以上7年
以下有期徒刑，得併科新臺幣1百50萬元以下罰金。
前五項之未遂犯罰之。
附表一：
名稱及數量 鑑定結果 備註 毒品咖啡包70包（含包裝袋） ⒈編號A1至A70：經檢視均為白色包裝，外觀型態均相似。 ⒉驗前總毛重183.94公克(包裝總重約60.20公克），驗前總淨重約123.74公克。 ⒊隨機抽取編號A7鑑定：經檢視内含淡黃色粉末；淨重1.51公克，取1.17公克鑑定用罄，餘0.34公克；檢出微量第四級毒品「硝西泮(耐妥眠)」(Nitrazepam）成分；純度未達1％，故無法據以估算（總）純質淨重。 見內政部警政署刑事警察局110年11月24日刑鑑字第1100084199號鑑定書（見偵字卷第89頁）。 
附表二：
名稱 數量 備註 蘋果牌iPhone 6s Plus手機（IMEI碼：000000000000000號，含門號0000000000號SIM卡1張） 1 支 被告持有用以本案販毒聯絡使用。